【裁判字號】    98,簡上,587
【裁判日期】    980922
【裁判案由】    詐欺
【裁判全文】
臺灣板橋地方法院刑事判決             98年度簡上字第587號
公  訴  人  臺灣板橋地方法院檢察署檢察官
上  訴  人
即  被  告  乙○○
上列上訴人即被告因詐欺案件，不服號民國98年3 月23日本院98
年度簡字第702 第一審判決（聲請簡易判決處刑案號：97年度偵
字第33145 號，及移送併辦案號：98年度偵字第2726號），提起
上訴，本院管轄之第二審合議庭判決如下：
    主    文
上訴駁回。
乙○○緩刑貳年。
    事    實
一、乙○○明知申辦金融機構帳戶使用乃個人理財之行為，若將
    自己之金融機構帳戶存摺及金融卡出售、出租或提供他人使
    用，可能因此供不法詐騙份子用以詐使他人將款項匯入後，
    再加以提領之用，並能預見可能因而幫助他人從事詐欺取財
    犯罪，竟不違背其本意，仍基於幫助他人詐欺取財之不確定
    故意，於民國97年9 月初某日依報紙上徵才廣告與真實姓名
    及年籍均不詳自稱「林先生」之成年男子聯繫後，於當日在
    臺北縣五股鄉，將其開設於國泰世華商業銀行帳號000-0000
    00-000000 號帳戶之提款卡與密碼，交付予該名自稱「林先
    生」者，該名「林先生」所屬詐騙集團取得乙○○上揭帳戶
    之提款卡與密碼後，基於為自己不法所有之意圖，為以下詐
    騙行為：(一)於97年10月1 日某時，撥打電話向甲○○訛稱因
    購物分期付款設定發生錯誤，需以操作自動提款機方式更正
    云云，致甲○○陷於錯誤，於同日21時19分許以自動提款機
    匯款新臺幣（下同）2,449 元至乙○○上揭國泰世華銀行帳
    戶內。(二)於97年10月1 日21時5 分許，撥打電話向丙○○訛
    稱因購物信用卡付款設定發生錯誤，需以操作自動提款機方
    式更正云云，致丙○○陷於錯誤，依其指示於同日22時許以
    自動提款機匯款29,980元至乙○○上揭國泰世華銀行帳戶內
    。
二、案經臺北縣政府警察局板橋分局報告臺灣板橋地方法院檢察
    署檢察官偵查後聲請簡易判決處刑，暨經由臺北市政府警察
    局中正一分局報請臺灣臺北地方法院檢察署檢察官呈請臺灣
    高等法院檢察署檢察長令轉臺灣板橋地方法院檢察署檢察官
    移請併辦審理。
    理    由
一、按被告以外之人於審判外之言詞或書面陳述，除法律有規定
    者外，不得作為證據；又被告以外之人於審判外之陳述，雖
    不符合同法第159 條之1 至第159 條之4 之規定，但經當事
    人於審判程序同意作為證據，法院審酌該言詞陳述或書面陳
    述作成時之情況，認為適當者，亦得為證據。當事人、代理
    人或辯護人於法院調查證據時，知有第159 條第1 項不得為
    證據之情形，而未於言詞辯論終結前聲明異議者，視為有前
    項之同意，刑事訴訟法第159 條第1 項、第159 條之5 分別
    定有明文。本判決下列所引用之各該被告以外之人於審判外
    之陳述，雖屬傳聞證據，惟均經當事人於法院準備程序及審
    判期日中表示無意見，而不予爭執，且迄至言詞辯論終結前
    亦未再聲明異議，法院審酌此等證據資料製作時之情況，尚
    無違法不當及證明力明顯過低之瑕疵，亦認為以之作為證據
    應屬適當，故揆諸前開規定，依刑事訴訟法第159 條之5 規
    定，認前揭證據資料均例外有證據能力。
二、訊據被告乙○○於本院審理中業已坦承犯行，並有被害人丙○○、甲○○於警詢所指述遭詐騙之情節可稽，復有被告所
    有前揭國泰世華銀行帳戶之開戶資料暨交易明細資料各1 份
    、自動櫃員機轉帳執據1 張存卷可稽，足認被告之自白與事
    實相符，而足採信。按金融帳戶為個人理財之工具，申請開
    設金融帳戶並無任何特殊之限制，一般民眾皆可以存入最低
    開戶金額之方式申請之，且一人亦可以在不同之金融機構申
    請多數之存款帳戶使用，此乃眾所週知之事實，則依一般人
    之社會生活經驗，苟見他人不以自己名義申請開戶，反而向
    不特定人蒐集借用他人之銀行帳戶供己使用，衡情當可知悉
    該搜集帳戶之人係為掩飾身分而防止犯罪偵查機關查知提領
    款項人員之真實身分；且此利用他人帳戶作為詐騙之用而使
    犯罪偵查機關無法藉由所使用帳戶追查真正之詐欺行為人之
    情形，近年來亦屢見不鮮，並經治安機關大力宣導提醒民眾
    勿輕信上當受騙，而為社會所週知，被告出售自己帳戶供他
    人使用雖非參與詐欺行為之犯罪構成要件行為，主觀上亦難
    遽認就該等詐欺行為具共同犯意聯絡，然此項行為客觀上實
    足以幫助此等詐欺犯罪之可能性，被告主觀上難以諉為不知
    ，竟仍交予他人使用，尤見對此等結果之發生並不違反其本
    意，足認其就此幫助他人詐欺取財犯行之行為具有不確定故
    意無訛。綜上所述，本件事證已臻明確，被告如事實欄所載
    犯行洵堪認定，應予依法論科。
三、核被告乙○○所為，係犯刑法第30條第1 項前段、第339 條
    第1 項之幫助詐欺取財罪。被告以一幫助行為，幫助該詐欺
    成員先後詐騙被害人丙○○、甲○○等人，而觸犯數幫助詐
    欺取財罪，為同種想像競合，應依刑法第55條規定從一幫助
    詐欺取財罪處斷。又被告係基於幫助之意思，參與詐欺取財
    犯罪構成要件以外之行為，為幫助犯，應依刑法第30條第2
    項之規定，按正犯之刑減輕之。再臺灣板橋地方法院檢察署
    97年度偵字第26037 號併案事實（即詐騙被害人甲○○之行
    為），與檢察官聲請簡易判決處刑之事實係屬同一，本院業
    已就該部分犯行併予審究，附此說明。
四、上訴人即被告之上訴理由，原係於上訴理由狀內否認犯行，
    但於本院準備程序及審理中已對被訴事實為有罪之陳述，僅
    以：其已與兩位被害人達成和解，請求給予從輕量刑等語。
    經查，被告於本院審理時坦承前揭幫助詐欺之犯行，原審以
    被告罪證明確，而適用刑法第339 條第1 項、第30條第1項
    、第2 項、第55條、第41條第1 項前段，刑法施行法第1條
    之1 第1 項、第2 項前段等規定，並審酌被告並無前科紀錄
    （參卷附臺灣高等法院被告前案紀錄表），素行非惡，然其
    提供上揭金融機構帳戶供他人詐欺取財，助長詐騙財產犯罪
    之風氣，致使執法人員難以追查該詐騙集團成員之真實身分
    ，增加被害人尋求救濟之困難，並擾亂金融交易往來秩序，
    危害社會正常交易安全，兼衡被害人損失金額及被告犯罪後
    之態度等一切情狀，量處有期徒刑3 月，如易科罰金，以1,
    000 元折算1 日，其認事用法均無違誤，量刑亦屬妥適，自
    應予維持（惟原審判決書之案由欄及理由欄內，均將移送併
    辦機關臺灣板橋地方法院檢察署均誤載為臺灣臺北地方法院
    檢察署，皆應予更正），被告之上訴即無理由，應駁回其之
    上訴。然查，被告前未曾受有期徒刑以上刑之宣告，有臺灣
    高等法院被告全國前案紀錄表1 份附卷可稽，其因一時失慮
    ，偶罹刑典，犯後於本院審理時已坦承犯行，且已與被害人
    丙○○、甲○○兩人均達成民事和解，並已經賠償兩人所受
    之損失，被害人兩人亦向本院表示願意宥恕被告行為，請求
    法院從輕處理等語，此有本院98年附民移調字第114 號、第
    123 號調解筆錄各1 份附於本院卷宗內可憑，本院審酌上情
    ，認被告經此偵審程序及刑之宣告等教訓後，當知所警惕，
    信無再犯之虞，本院因認其所宣告之刑，以暫不執行為適當
    ，併予宣告緩刑2 年，以啟自新。
據上論斷，應依刑事訴訟法第455 條之1 第1 項、第3 項、第36
8 條，刑法第74條第1 項第1 款，判決如主文。
本案經檢察官鄭淑壬到庭執行職務
中    華    民    國    98    年    9     月    22    日
                  刑事第二十庭  審判長法  官  邱景芬
                                      法  官  廖怡貞
                                      法  官  吳佳穎
以上正本證明與原本無異。
本判決不得上訴。
                                      書記官  周百川
中    華    民    國    98    年    9     月    22    日


司法院資訊處製作；財團法人民間司法改革基金會備份。
